臺灣桃園地方法院民事判決　九十年度訴字第二一二四號
　　原　　　告　丙○○
　　複　代理人　黃詠靖
　　法定代理人　甲○○
　　訴訟代理人　乙○○
右當事人間清償債務事件，本院判決如左：
    主      文
被告應給付原告新台幣陸拾伍萬捌仟捌佰捌拾捌元，及自民國九十年十一月十五日起
至清償日止，按週年利率百分之五計算之利息。
原告其餘之訴駁回。
訴訟費用由被告負擔百分之九十九，餘由原告負擔。
本判決第一項於原告以新台幣貳拾壹萬玖仟陸佰拾元為被告供擔保後，得假執行。
但被告如於假執行程序實施前，以新台幣陸拾伍萬捌仟捌佰捌拾捌元為原告預供擔保
，得免為假執行。
原告其餘假執行之聲請駁回。
    事      實
甲、原告方面：
  一、聲明：被告應給付原告新台幣（下同）六十六萬六千元，及自起訴狀繕本送達
      翌日即民國（下同）九十年十一月十五日起至清償日止，按週年利率百分之五
      計算之利息；原告願供擔保，請准宣告假執行。
  二、陳述：
  （一）原告原為被告公司股東，並受僱被告公司，月薪為六萬元即日薪二千元，但
        為節稅，故雙方約定於薪資明細中，另在底薪外增列責任津貼、主管加級及
        績效獎金等名目。嗣原告於九十年四月十四日因故辭職，乃於當日以電話向
        被告之法定代理人甲○○表示辭職，惟被告公司於次月應發薪資時，卻未支
        付原告同年四月份一至十三日之薪資計二萬九千元。經原告向被告請求時，
        被告竟以原告未辦理離職交接手續、對公司耗材短交及移交事項交代不明等
        事由拒絕給付。原告雖以存證信函回復說明原委，並申請勞資調解，但均無
        法解決。
  （二）又八十九年十月間，被告以公司需要現金調度及原告身為執行股東應協助調
        度為由，向原告借取七十萬元，原告乃向母親童小環調借款項交付予被告提
        領。原告離職後，被告於九十年四月二十日股東大會決議，以七十萬元加計
        週年利率百分之八之利息，分一年十二期即每月六萬三千元償還原告（7000
        00×1.08÷12＝63000 ），然被告遲至同年七月四日始償還原告一期款六萬
        三千元，即未再給付，嗣原告以存證信函定三日之相當期限催請被告依兩造
        同意之分期方式償還借款，否則逕以該函解除分期償還之協議，茲被告於同
        年十月二十四日收悉該函迄同月二十七日期限屆滿止猶未履行，原告自得以
        該函催告履行期限末日之翌日解除該分期償還合意之意思表示，復於九十一
        年四月十六日言詞辯論期日當庭再以言詞催告被告返還欠款六十三萬七千元
        ，但捨棄該借款利息之請求。
  （三）按工資應按期支付勞工，且雇主不得預扣勞工工資作為違約金或賠償費用，
        勞動基準法第二十三條、第二十六條定有明文。又稱消費借貸者，謂當事人
        一方移轉金錢或其他代替物之所有權於他方，而約定他方以種類、品質、數
        量相同之物返還之契約；借用人應於約定期限內，返還與借用物種類、品質
        、數量相同之物；另無法律上之原因而受利益，致他人受損害者，應返還其
        利益，雖有法律上之原因，而其後已不存在者，亦同，民法第四百七十四條
        、第四百七十八條、第一百七十九條亦分別有規定。查原告受雇於被告，且
        經被告同意於九十年四月十四日終止勞動契約，則被告自應依法支付原告工
        資；又被告向原告貸取金錢，雖經兩造合意分期償還，但被告遲延，復經原
        告催告不履行而解除該合意，原告自得依前揭規定請求被告返還上揭款項。
  三、證據：提出存證信函三份、勞資爭議協調會會議記錄影本乙份、支票影本二紙
      、存摺影本乙份、原告員工薪資明細表乙份等為證。
乙、被告方面：
  一、聲明：原告之訴暨假執行之聲請駁回；如受不利之判決，願供擔保請准免為假
      執行。
  二、陳述：
  （一）被告公司曾向原告借款七十萬元，利息按週年利率百分之五計算，其後曾清
        償一期本金六萬三千元，然原告未依合法程序辦理離職，且其主管範圍內，
        致被告公司銑刀發生短少五百支，以每支市價五十二元計算，共二萬六千元
        之價值，應由原告負責賠償，但其就此部分並未依法為合理之交代。從而，
        被告公司認為應於借款中抵銷該損失始為合理。
  （二）原告於九十年四月份上班之日期為二日、三日、六日、七日、九至十三日，
        但未加班，其中例假日休息，十四日並未上班，而其薪資係以底薪二萬元計
        算，若未上滿一個月份，即無責任津貼、主管加級、績效獎金可言。又原告
        除底薪外，其餘項目均為區分責任而另有給付規定，故非為節稅之故。準此
        ，原告得請求之工資亦僅六千零三元。
  （三）被告公司有和解清償之誠意，但至今無法與原告達成和解，又被告公司之資
        產現僅剩部分機具，故希望鈞院得允予分期清償，以較長之時間變賣後換取
        資金。
  三、證據：提出被告公司人事管理規則及員工守則節本乙份、原告員工薪資明細表
      各十五份、工作日曆紀錄乙份、印刷電路板成型代工廠設置合夥合約書乙份等
      為證。
    理      由
一、原告起訴主張：其原為被告公司之股東兼受僱員工，月薪為六萬元，惟其於九十
    年四月十四日辭職，該公司應給付之工資二萬九千元迄今延欠未予給付，另該公
    司前向原告借款七十萬元，除曾清償六萬三千元外，尚積欠原告六十三萬七千元
    ，嗣經原告催告，亦不獲置理，為此，爰基於勞動僱傭關係及民法消費借貸法律
    關係，訴請被告給付如聲明所示等語。至被告則以：對於積欠原告借款乙節，並
    不爭執，惟原告未經合法程序辭職，且在職期間，被告公司之銑刀耗材無故短少
    ，致該公司損失二萬六千元，該筆損失應自前開借款中抵銷，另原告之工資應以
    底薪計算，其他如責任津貼、主管加級、績效獎金因工作期間未滿一個月，故不
    得領取等語資為抗辯。
二、兩造對於被告向原告借貸七十萬元，未定返還期間，又被告迄今尚延欠六十三萬
    七千元，經催告後，猶未清償等事實，已無爭執。按未定期限之消費借貸，借用
    人得隨時返還，貸與人亦得定一個月以上之相當期限，催告返還，此觀之民法第
    四百七十八條後段即明。查本件原告前於九十年十月四日以桃園府前二十一支局
    郵局存證信函第二七五一號向被告公司催告，如不依約給付利息則以該函逕行解
    除分期償還之借款契約並一次請求償還全部借款，有該存證信函附卷可稽。又本
    件於同年十一月五日起訴繫屬本院後，原告復於九十一年四月十六日以言詞再行
    催告，其迄本院九十一年八月二十七日最後言詞辯論期日又逾一個月以上，是其
    請求，核與首揭規定，並無不合。準此，原告此部分請求，堪稱有據，故應予准
    許。
三、關於原告之薪資給付請求，兩造對於原告前為被告公司員工乙事，向不爭執；而
    原告主張其業已合法向被告公司提出辭職並獲准，被告雖否認之，但姑不論原告
    是否因主動辭職而終止與被告公司間之僱傭契約關係，被告已前於九十年七月十
    八日以桃園蘆竹錦興郵局存證信函第二○七號函向原告敘明，因其「‧‧‧自九
    十年四月十四日起連續不到，曠職達十五日以上，以開除論之。‧‧‧」是以，
    兩造間之僱傭關係自已解消，要無疑義。準此，原告於兩造僱傭關係終止後，請
    求被告應給付其於九十年四月間之工作薪資，是為法之所許。查原告於九十年四
    月份之實際工作日數為九日，有被告提出之工作日曆記錄得佐，且為兩造不爭之
    事實。而按，工資係謂勞工因工作而獲得之報酬，包括工資、薪金及按計時、計
    日、計月、計件以現金或實物等方式給付之獎金、津貼及其他任何名義之經常性
    給與均屬之；又勞動基準法所稱平均工資乃計算事由發生之當日前六個月內所得
    工資總額除以該期間之總日數所得之金額之謂，同法第二條第三款及第四款分別
    定義綦詳。第查，原告於上述離職前六個月之各月（即八十九年十月至翌年三月
    ）之實領薪資均為六萬元，其中，每月皆固定領受基本薪資二萬元、主管加級一
    萬元、績效獎金五千元、責任津貼一萬元及加班費一萬五千元，茲有被告提出之
    員工薪資明細表及原告庭呈之存摺影本在卷可資為證，且互稽無訛，基此，可徵
    原告領取之薪資除基本薪資外，其餘之主管加級、績效獎金、責任津貼與加班費
    等實為被告公司之經常性給與，非可因其名目而異此認定；另進言之，原告之上
    述薪資其全數既均為經常性給與，是以，該給與即應全數攤為每日工資之一部，
    易言之，尚非原告須工作屆滿一個月，方得領取該主管加級、績效獎金、責任津
    貼與加班費之全額，亦即，可按原告之實際工作日數平均計入薪資請領。而前開
    期間，扣除例假日即原告之工作日乙節（非週休二日），兩造且無異詞，則原告
    離職前六個月之總工作日數為一百四十三日（25＋26＋25＋21＋24＋27＝148 ）
    ，再者，揆之上揭勞動基準法規定，原告之每日平均工資核計為二千四百三十二
    元（60000×6÷148＝2432 ，計算至個位，以四捨五入方式計算）。本件原告於
    九十一年四月份在被告公司上班之實際日數為九日，誠如上述，以前開說明計算
    ，原告於向被告請求之工資為二萬一千八百八十八元部分，乃法有所憑，但逾此
    金額，容非允當，自應予駁回。
四、至被告另以原告任職期間應為佚失之銑刀，負賠償之責云云為辯，並提出該公司
    人是管理規則及員工守則乙份為據。然查，觀以上開守則第三章固規定「若人員
    離職，未依規定將該員離職單及移交清冊交還公司者，或移交不清造成公司營運
    問題或損失，須責令限期交代清楚，必要時得依法送請法院訴究。」等語，然此
    乃關於員工「離職後」所生損失之規定，核與被告所辯原告「在職期間」使銑刀
    佚失，令公司損失二萬六千元乙情，顯屬二事。況當事人主張有利於己之事實者
    ，就其事實有舉證之責任，為民事訴訟法第二百七十七條前段所定舉證責任法則
    。被告空言右述銑刀佚失所生損失係可歸責於原告，而應由其負責賠償云云，並
    未舉證以對，故難認被告此部分抵銷抗辯屬實，自不得遽採，併予陳明。
五、綜右所陳，本件原告基於消費借貸及勞動僱傭關係等法律關係，於訴請被告給付
    六十五萬八千八百八十八元（637000＋21888＝658888）暨聲明所示法定遲延利
    息之範圍內，為法之所許，至逾此部分，則非有理由，故應駁回之。按判決所命
    之給付，其性質非長期間不能履行或經原告同意者，法院得於判決內定相當之履
    行期間，民事訴訟法第三百九十六條第一項固有明文。本件原告勝訴部分，被告
    請求本院酌定履行期間乙節，本院詢之原告，業為其所拒，又被告雖陳稱該公司
    無力一次清償前揭款項，須變賣機具為之云云，然並無證據可證該公司確非長時
    間不能履行，且其性質亦與前開規定不該當，故難予允許。末查，關於原告勝訴
　　部分，兩造分別陳明願供擔保，請准宣告假執行及免為假執行，經核於法要無不
　　合，爰酌定相當之擔保金額准許之；惟其敗訴部分，因訴遭駁回，致失附麗，故
　　應併予駁回。
五、據上論結，原告之訴為一部有理由，一部無理由，依民事訴訟法第七十九條但書
    、第三百九十條第二項、第三百九十二條，判決如主文。
中　　　華　　　民　　　國　　九十一　　年　　　九　　　月　　 二十　　 日
                                        臺灣桃園地方法院民事第二庭
~B法　　　官　朱敏賢
右為正本係照原本作成
如對本判決上訴須於判決送達後廿日內向本院提出上訴狀
中　　　華　　　民　　　國　　九十一　　年　　　九　　　月　　 二十　　 日
~B書　記　官　謝文心
